【裁判字號】    91,交訴,285
【裁判日期】    920214
【裁判案由】    公共危險等
【裁判全文】
臺灣高雄地方法院刑事判決                        九十一年度交訴字第二八五號
    公  訴  人  臺灣高雄地方法院檢察署檢察官
    被      告  乙○○  男三十.
右列被告因公共危險等案件，經檢察官提起公訴（九十一年度偵字第二一七一三號）
，本院判決如左：
    主  文
乙○○服用酒類，不能安全駕駛動力交通工具而駕駛，處有期徒刑貳月；又駕駛動力
交通工具肇事致人於傷而逃逸，處有期徒刑柒月。應執行有期徒刑捌月，緩刑貳年。
被訴過失傷害部分公訴不受理。
    事  實
一、乙○○於民國（下同）九十一年九月七日下午四至五時許，在高雄縣大寮鄉○○
    路飲用二瓶啤酒後，明知已處於不能安全駕駛動力交通工具之狀態，竟仍自同日
    下午十一時四十分起，駕駛車號ＹＰ─三一六八號自小客車，沿高雄縣大寮鄉○
    ○路由南往北方向行駛，於同日下午十一時五十分許，行至該路與光華路口時，
    適逢甲○○駕駛車號ＶＫ—六九九二號自小客車沿光華路由東往西方向行至該處
    ，乙○○因受酒精影響，疏未注意車前狀況，不慎撞及甲○○所駕自小客車之左
    後輪及葉子板部分，致該自小客車因而失控撞及路旁電線桿，甲○○因而受有頭
    部外傷、臉部裂傷（三公分）、右前臂挫傷、右大腿挫傷之傷害（（過失傷害部
    分，業經甲○○具狀撤回告訴，容後述之）。事故發生後，乙○○明知汽車駕駛
    人如肇事致人受傷，應即採取救護或其他必要措施，不得逃逸，竟另萌生肇事逃
    逸之犯意，未下車察看甲○○之受傷狀況並採取救護或其他必要措施，即逕行駕
    車逃逸，嗣因其所駕駛車輛之車牌遭撞擊而掉落於現場，警方依車籍資料查得肇
    事者係乙○○，隨即通知其到案，並於同年九月八日凌晨三時二分許測試其酒精
    濃度，呼氣每公升所含酒精濃度為０‧三三毫克（ＭＧ／Ｌ），推算其駕車當時
    ，呼氣中所含酒精濃度約為０‧五八二五ＭＧＧ／Ｌ至０‧六三三ＭＧ／Ｌ，顯
    已超過法定標準之０‧五五ＭＧ／Ｌ，已達不能安全駕駛動力交通工具之能力。
二、案經甲○○告訴及高雄縣警察局林園分局報請臺灣高雄地方法院檢察署檢察官偵
    查起訴。
    理  由
壹、有罪部分：
一、訊據被告乙○○對於右揭時、地酒後駕車，與被害人甲○○駕駛之自小客車發生
    擦撞而肇事，未下車察看即駕車離開現場之情固均坦承不諱，惟矢口否認有何肇
    事逃逸之犯行，辯稱：當日雖有看到甲○○之車輛打滑撞倒安全島，但未感覺到
    伊車有與甲○○駕駛之車輛發生擦撞云云。經查：右揭被告飲酒後駕車肇事，致
    被害人甲○○因而受有事實欄所載之傷害，卻未下車查看並採取救護或其他必要
    措施而駕車逃逸，嗣經警員通知到案施以酒精濃度測試，其呼氣酒精濃度測定值
    為每公升０‧三三毫克等事實，業據被害人甲○○於警訊及偵查中指訴甚詳，並
    有聖若瑟醫院診斷證明書、酒精濃度測試表、刑法第一百八十五條之三案件測試
    觀察紀錄表報告書、高雄縣警察局舉發違反道路交通管理事件通知單、處理交通
    事故紀錄表及道路交通事故調查報告表各一份，現場照片十二幀在卷可稽。被告
    雖以前詞置辯，惟由卷附其所駕駛之ＹＰ─三一六八號自小客車，車禍後所攝之
    相片以觀，該車前方保險桿處有明顯擦撞痕跡，參以該車車牌甚至因本件事故而
    遭撞擊掉落事故現場，可據以研判兩車撞擊力道非輕，難想像被告竟會有無法察
    覺之情。再按刑法第一百八十五條之三所處罰之不能安全駕駛動力交通工具而駕
    駛之行為乃係抽象危險犯，不以發生具體危險為必要，實務上從德國、美國之認
    定標準，認為呼氣中酒精濃度已達每公升０‧五五毫克或血液中酒精濃度達０‧
    一一%以上，即可認定已達「不能安全駕駛」之程度，固然在此數值以下之行為
    ，如輔以其他客觀事實得作為「不能安全駕駛」之判斷時，亦應依刑法第一百八
    十五條之三之規定移送法辦處以刑罰，此有法務部於八十八年五月十日邀集交通
    部、行政院衛生署、內政部警政署、中央警察大學等單位相關人員召開之「研商
    訂定刑法第一百八十五條之三服用毒品、麻醉藥品、酒類或其他相類之物，不能
    安全駕駛交通工具之認定標準」會議結論可參。又被告酒醉之程度是否已不能安
    全駕駛動力交通工具，應以其開始駕車之時間為準，而非以進行酒精濃度測試之
    時間為準，蓋酒測之時間乃犯罪後採證之時間，並非真正犯罪之時間。而依卷附
    「呼出氣體內含酒精濃度與血液中酒精濃度對照值及呈現精神狀況表」所載，非
    酗酒者每小時血液中酒精濃度約代謝十五至十八（ＭＧ／ＤＬ），相當於呼氣中
    酒精濃度每小時代謝０‧０七五至０‧０九（ＭＧ／Ｌ），則被告於警訊中供承
    九月八日二十三時四十分許開始駕車，而其進行酒測之時間為翌日凌晨三時二分
    ，依前開計算方式，自酒測之時間往前推算三小時又二十二分鐘，可知被告於開
    始駕車當時，呼氣中所含酒精濃度約為０‧五八二五ＭＧ／Ｌ至０‧六三三ＭＧ
    ／Ｌ，顯已超過法定標準之０‧五五ＭＧ／Ｌ，足以影響其安全駕駛動力交通工
    具之能力至為明顯。縱上所述，被告所辯顯係卸責之詞，不可採信。本件事證明
    確，被告犯行堪已認定。
二、核被告所為，係犯刑法第一百八十五條之三服用酒類致不能安全駕駛動力交通工
    具而駕駛罪、第一百八十五條之四駕駛動力交通工具肇事，致人受傷而逃逸罪。
    被告所犯上開罪名，犯意各別，行為不同，構成要件有異，應分論併罰之。爰審
    酌被告於飲酒後酒精濃度超過每公升０．五五毫克之情況下，已達不能安全駕駛
    之程度，竟無視於其他用路人之公共安全，因而駕車肇事，使被害人受有傷害，
    復不思將被害人救護送醫診治，即貿然駕車駛離現場而逃逸，置被害人之安危於
    不顧，情節非輕，惟念其犯後尚且坦認部分犯行，態度尚稱良好，且已與被害人
    達成賠償和解，有高雄縣大寮鄉調解委員會調解書一紙存卷可參等一切情狀，酌
    情各量處如主文所示之刑，並定應執行之刑，以資懲儆。又被告前未曾受有期徒
    刑以上刑之宣告，有臺灣高等法院被告全國前案紀錄表一份在卷可按，本件車禍
    案件後，復已與被害人達成和解，已如前述，經此偵、審程序，當知所警惕，信
    無再犯之虞，本院認所宣告之徒刑，以暫不執行為適當，爰併諭知緩刑二年，以
    啟自新。
貳、公訴不受理部分：
一、公訴意旨略以：被告於上開時、地，於飲酒後已達無法安全駕駛之程度下，猶貿
    然，駕駛車號ＹＰ─三一六八號自小客車，沿高雄縣大寮鄉○○路由南往北方向
    行駛，嗣於同日二十三時五十分許，行至該路與光華路口時，適逢甲○○駕駛車
    號ＶＫ—六九九二號自小客車沿光華路由東往西方向行至該處，乙○○本應注意
    汽車行駛時，駕駛人應注意車前狀況，並隨時採取必要之安全措施，而當時雖係
    夜間，但現場置有照明設備，路面乾燥無缺陷，應無不能注意之情事，其竟疏未
    注意，不慎撞及甲○○所駕駛之車號ＶＫ—六九九二號自小客車，致該自小客車
    因而失控撞及路旁電線桿，甲○○因而受有頭部外傷、臉部裂傷（三公分）、右
    前臂挫傷、右大腿挫傷之傷害。因認被告另涉有刑法第二百八十四條第一項前段
    之過失傷害罪嫌。
二、按告訴乃論之罪，告訴人於第一審辯論終結前得撤回其告訴，又告訴經撤回者，
    應諭知不受理之判決，刑事訴訟法第二百三十八條第一項、第三百零三條第三款
    定有明文。
三、本件被告因過失傷害案件，經檢察官提起公訴，認被告係犯刑法第二百八十四條
    第一項前段之過失傷害罪。依同法第二百八十七條前段之規定，須告訴乃論。茲
    據告訴人甲○○於本院審理中，聲請撤回其告訴，有撤回告訴狀一紙附卷可參，
    揆諸前開說明，本件就被告被訴過失傷害部分，應諭知公訴不受理之判決。
據上論斷，應依刑事訴訟法第二百九十九條第一項前段、第三百零三條第三款，刑法
第一百八十五條之三、第一百八十五條之四、第五十一條第五款、第七十四條第一款
，判決如主文。
中      華      民  國      九十二        年      二      月    十四    日
                                  臺灣高雄地方法院交通法庭
                                      審判長法  官    黃三友
                                            法  官    曾淑娟
                                            法  官    黃宗揚
右正本證明與原本無異。
如不服本判決，應於判決送達後十日內，向本院提出上訴狀。
                                            書記官    陳掌珠
中      華      民  國      九十二        年      二      月    十四    日
附錄本案論罪法條全文：
刑法第一百八十五條之三
服用毒品、麻醉藥品、酒類或其他相類之物，不能安全駕駛動力交通工具而駕駛者，
處一年以下有期徒刑、拘役或三萬元以下罰金。
刑法第一百八十五條之四
駕駛動力交通工具肇事，致人死傷而逃逸者，處六月以上五年以下有期徒刑。


司法院資訊處製作；財團法人民間司法改革基金會備份。
